【裁判字號】    98,上訴,4576
【裁判日期】    990525
【裁判案由】    毒品危害防制條例
【裁判全文】
臺灣高等法院刑事判決                98年度上訴字第4576號
上  訴  人  臺灣士林地方法院檢察署檢察官
上  訴  人
即  被  告  乙○○
指定辯護人  義務辯護人  羅子武律師
上  訴  人
即  被  告  甲○○
指定辯護人  義務辯護人  葉月雲律師
上列上訴人因被告毒品危害防制條例案件，不服臺灣士林地方法
院97年度訴字第918號，中華民國98年8月31日第一審判決（起訴
案號：臺灣士林地方法院檢察署96年度偵字第9994號），提起上
訴，本院判決如下：
    主  文
原判決關於乙○○部分撤銷。
乙○○轉讓第一級毒品，處有期徒刑柒月。
乙○○被訴販賣第一級毒品罪部分無罪。
其他上訴駁回。
    事  實
一、乙○○明知海洛因係毒品危害防制條例第2 條所列舉之第一
    級毒品，不得擅自持有、轉讓，竟於民國96年8月7日，在其
    臺北市北投區○○○路○段354巷2弄6號1樓住處，基於轉讓
    海洛因之意圖，無償轉讓數量不詳之少量第一級毒品海洛因
    予李俊諭施用1次，亦經李俊諭當場將海洛因置於自行攜帶
    之注射針筒內以注射靜脈血管之方式施用完畢。
二、甲○○自96年5 、6 月間起與乙○○共同居住在臺北市北投
    區○○○路○ 段354 巷2 弄6 號1 樓（二人嗣於96年8 月1
    日結婚，96年8 月31日申報登記，97年6 月22日補辦結婚典
    禮），亦明知海洛因係毒品危害防制條例第2 條所列舉之第
    一級毒品，不得擅自持有、販賣，仍因自身亦染有施用海洛
    因之毒癮，為籌措購買自身所施用海洛因之金錢，而基於販
    賣海洛因以牟利之意圖，使用門號0000000000號行動電話（
    申辦人為不知情之黃雅慧）作為聯繫工具，分別與陳秋蘭、
    許慶安等人聯絡販賣毒品事宜，約定交付價金及第一級毒品
    海洛因之時、地，而於附表所示之時間、地點，以附表所示
    之價格，分別販售附表所示重量之海洛因予如附表所示陳秋
    蘭、許慶安等人，不法所得共計新台幣（以下同）9,500元
    。
三、嗣於96年8月8日下午1時40分許，經警持原審法院核發之搜
    索票前往乙○○、甲○○上址住處執行搜索，而悉上情。
四、案經臺北縣政府警察局板橋分局報告臺灣士林地方法院檢察
    署檢察官偵查起訴。
    理  由
壹、有罪部分：
一、證據能力部分：
  (一)證人許慶安於警詢時之陳述，屬傳聞證據，辯護人既爭執其
    證據能力，且查無其他可作為證據之規定，依刑事訴訟法第
    159條第1項規定，不得作為本案認定犯罪事實之證據。
  (二)證人李俊諭、許慶安、陳秋蘭於偵查中具結後向檢察官所為
    之陳述，雖屬傳聞證據，惟業於原審經被告行交互詰問，且
    查無顯不可信之情況，依刑事訴訟法第159條之1第2項規定
    ，自有證據能力。
  (三)本院下列所引用卷內之文書證據及物證，並無證據證明係公
    務員違背法定程序所取得，檢察官、被告、辯護人等於本院
    亦均未主張排除下列文書證據及物證之證據能力，且迄本院
    言詞辯論終結前均未表示異議，本院審酌前揭文書證據及物
    證並非公務員違背法定程序所取得，亦無刑事訴訟法第159
    條之4顯有不可信之情況，故下列文書及物證應均有證據能
    力。
二、上訴人即被告乙○○部分：
    上訴人即被告乙○○經合法傳喚，無正當理由未於本院言詞
    辯論期日到庭，然據其在原法院審理及本院準備程序中之陳
    述，均坦承有於上揭時、地，轉讓海洛因予李俊諭施用之犯
    行不諱，核與證人李俊諭於偵查中證稱：伊於96年8月7日中
    午自行攜帶注射針筒至被告乙○○之住處，被告乙○○就免
    費請伊施用海洛因等語（見偵卷卷一第159頁），及於原審
    審理中證稱：伊於96年8月8日因毒品案件遭警方查獲，在此
    日前幾天，伊有自行攜帶注射針筒到被告乙○○住處，被告
    乙○○有免費請伊施用一次海洛因等語（見原審卷二第13、
    14頁）相符，且李俊諭於96年8月8日經警查獲並採集尿液檢
    體送驗結果，確呈海洛因代謝物嗎啡陽性反應，有臺北縣政
    府警察局板橋分局偵辦毒品案件尿液代碼表、台灣檢驗科技
    股份有限公司96年8月29日濫用藥物尿液檢驗報告各1份在卷
    可稽（見96年度毒字第2256號偵卷第8、9頁），足徵被告乙
    ○○自白與事實相符，事證明確，此部分犯行，堪予認定。
三、上訴人即被告甲○○部分：
    上訴人即被告甲○○經合法傳喚，無正當理由未於本院言詞
    辯論期日到庭，然據其在原法院審理及本院準備程序中之陳
    述，均矢口否認有何販賣海洛因犯行，於警詢中辯稱：警方
    於97年8月8日在伊住處搜索查扣之海洛因28包、塑膠杓管2
    支、空分裝袋180個、殘渣袋3個、注射針筒1支均為被告乙
    ○○所有供他自己注射海洛因使用，伊並沒有販賣海洛因予
    他人，也沒看到被告乙○○在販賣等語（見偵卷卷一第18、
    19頁），於偵訊中辯稱：上開扣案之海洛因等物品均是被告
    乙○○所有，因被告乙○○受有槍傷，脊椎會痛，都有在施
    用海洛因，且因被告乙○○用的海洛因量很大，所以會查扣
    大量分裝袋；伊的工作是酒店小姐的經紀人，每月固定收入
    約10萬元，被告乙○○則沒有固定收入，靠伊在養，伊從97
    年4月開始固定與被告乙○○一起住在臺北市北投區○○○
    路○段354巷2弄6號1樓之住處，於97年8月公證結婚；被告乙
    ○○從97年4月開始每月平均施用海洛因的開銷為10萬元，
    伊有時候還需跟人家借錢；伊曾經看過藥頭送毒品到家裡，
    常有陌生人過來，但沒有人是過來拿毒品；伊使用的行動電
    話為0000000000、0000000000號，被告乙○○使用的行動電
    話為0000000000號等語（見偵卷卷一第86至88頁），於原審
    97年12月2日準備程序中先稱：伊並沒有販賣海洛因予陳秋
    蘭、許慶安，伊不認識此二人（見原審卷一第54頁），於原
    審98年1月7日、98年2月18日準備程序中又稱：伊沒有販賣
    海洛因予陳秋蘭、許慶安，只有與此2人合買海洛因，合買
    的時間伊不記得，大概是96年7月至11月；伊與陳秋蘭、許
    慶安不熟，沒有仇怨，伊知道陳秋蘭的先生是被告乙○○的
    朋友等語（見原審卷一第81、82、106頁），於原審審理中
    亦稱：伊沒有販賣海洛因予陳秋蘭、許慶安，伊與陳秋蘭、
    許慶安不熟，檢察官所起訴陳秋蘭部分，是陳秋蘭一直來拜
    託，剛好有藥頭過來找被告乙○○，被告乙○○才介紹陳秋
    蘭直接向藥頭購買海洛因；至於許慶安部分，伊是和許慶安
    合資購買，與許慶安一起到北投區某地點跟藥頭當面交易，
    海洛因是由藥頭直接拿給許慶安，伊這次出多少錢已忘記了
    等語（見原審卷一第209、241、242頁、卷二第39頁）。經
    查：
  (一)經核被告甲○○上開所言，於警詢、偵訊中均未提及有無販
    賣海洛因予陳秋蘭、許慶安或與其等合資購買之情事，嗣於
    原審初次準備程序中先稱其不認識陳秋蘭、許慶安，後又改
    稱曾與此2人合資購買海洛因，於原審審理中再翻稱陳秋蘭
    部分是由陳秋蘭至被告乙○○之住處與藥頭直接交易，許慶
    安部分始是合資購買云云，前後顯有矛盾，已難遽信。
  (二)證人陳秋蘭於偵訊中具結證稱：伊所使用之行動電話門號為
    0000000000號，伊從去年農曆年過完後有在施用海洛因，剛
    好知道被告乙○○有門路購買海洛因，被告乙○○也說要幫
    伊聯絡，故伊會與被告乙○○電話聯絡購買毒品事宜，有時
    是被告乙○○當時的女友周金蘭代為接洽，伊也曾經去過被
    告乙○○位於北投之住處等候，有一個伊不認識的平頭男子
    會送海洛因過來，伊就拿3千元給那個男子；伊當時只有看
    過被告乙○○，沒有看過綽號「小潔」之被告甲○○，但從
    去年暑假過後，因周金蘭已離開被告乙○○，伊打被告乙○
    ○的電話聯繫購毒事宜就都是由被告甲○○接聽，有時被告
    甲○○說她那邊沒有毒品，問伊要多少，她幫忙聯絡，伊就
    會出3、5千元跟她合資購買，但購得的量比之前伊向周金蘭
    買的量少，且伊也沒看過被告甲○○現場依出資比例分毒品
    給伊；卷附96年7月4日之監聽譯文是伊與被告甲○○的通話
    內容，被告甲○○問伊要買多少海洛因，伊說要買3千元，
    約4、5針的量，被告甲○○約隔2、3個小時後就叫伊到她住
    處的窗戶旁邊拿毒品等語（見偵卷卷二第263至268頁），於
    原審審理中亦具結證稱：伊是經由被告乙○○而認識其女友
    即被告甲○○，因伊先生的哥哥曾與被告乙○○一起住，故
    伊知道被告甲○○有辦法拿到海洛因，伊於96年7月間所使
    用之行動電話為0000000000號，卷附通訊監察譯文顯示96年
    7 月4日伊使用該行動電話與綽號「小潔」之人通話之記錄
    （按：見偵卷卷三第684頁），即為伊與被告甲○○之通話
    內容，伊跟被告甲○○說伊有3千元，問她有無海洛因；伊
    有去過被告乙○○、甲○○位於臺北市北投區○○○路之住
    處，伊有看過藥頭送毒品到被告乙○○家中給他，所以是被
    告乙○○有辦法拿到毒品，伊有時候是跟被告乙○○電話聯
    絡購買毒品，有時是跟被告甲○○電話聯絡購買毒品，約隔
    4、5個小時之後，被告2人會再打電話叫伊過去拿毒品，伊
    每次過去他們家拿毒品時，被告2人都在家，有時他們是直
    接把分裝好的毒品給伊，有時則是當場在他們家分裝給伊，
    伊也曾遇過被告乙○○本來沒有毒品，等一個男子送毒品過
    來之後才能交毒品給伊的情形；就96年7月4日此次交易，伊
    只記得伊與被告甲○○通話後，她叫伊先拿錢過去，伊就把
    錢拿到她家前面的窗戶給她，過一段時間後可能是被告乙○
    ○或甲○○打電話叫伊過去拿毒品，或是伊主動打電話過去
    問是否已拿到毒品，伊已忘記當天交易的詳情，但伊於檢察
    官偵訊中答稱監察譯文中被告甲○○詢問「你要多少」是被
    告甲○○問伊要買多少海洛因、伊以3千元購得之海洛因約
    可施用4、5針等情節均實在等語（見原審卷一第210至218頁
    ），經核證人上開證言，就其確於96年7月4日與被告甲○○
    電話聯絡購買3千元海洛因事宜，當天並確有前往被告甲○
    ○之住處取得海洛因等重要情節，前後所述均甚相符，至證
    人於原審審理中就當日交付海洛因予其之人究為被告甲○○
    或被告乙○○，雖未能肯認，惟事發迄今已逾2年，證人就
    此項細節記憶有所模糊，亦不悖於常情，其既已證稱於偵訊
    中所述均實在，自應以其偵訊中所言為準，不得遽認其證言
    不足採信；此外，復有陳秋蘭使用之0000000000號行動電話
    與被告甲○○使用之0000000000號行動電話於96年7月4日之
    通訊監察譯文附卷可稽（見偵卷卷三第684頁），足徵證人
    陳秋蘭上開證述屬實無訛。被告甲○○及辯護人於原審雖另
    辯稱被告乙○○之前女友周金蘭亦曾與被告乙○○共同居住
    在北投中央北路之住處，陳秋蘭應是與周金蘭接洽購毒事宜
    云云，惟查，證人陳秋蘭前揭已明確證稱其僅於去年農曆過
    年至去年暑假期間曾與周金蘭接洽購毒事宜，之後周金蘭離
    開被告乙○○，故伊自去年暑假後即均改與被告甲○○接洽
    等語，且周金蘭於96年間因違反毒品危害防制條例案件，經
    本院判處應執行有期徒刑11月，自96年6月20日即入監執行
    ，至96年12月21日始執畢出監，有周金蘭之被告前案紀錄表
    1份在卷可稽（見原審卷一第289、299頁），顯見陳秋蘭於
    96年7月4日購買海洛因之當日，周金蘭係在監執行，自無可
    能與陳秋蘭接洽購毒事宜，自不足為有利被告甲○○之認定
    。至證人陳秋蘭於原審審理中雖曾證稱因被告2人住在一起
    ，伊多次前往被告甲○○家中拿取毒品時，被告乙○○及被
    告甲○○2人均在家中等語，惟亦證稱伊於96年7月4日當天
    拿錢至被告甲○○家中予被告甲○○時，伊不知道被告乙○
    ○是否在家，尚難遽認被告乙○○與被告甲○○就此次犯行
    間具有犯意聯絡及行為分擔，此外，亦無其他積極事證可證
    被告2人就此部分犯行為共犯，亦未據起訴，本院自無庸審
    究，附予敘明。
  (三)證人許慶安於97年1月28日偵訊中證稱：伊於約半年前拜託
    一位真實姓名年籍不詳、綽號「鴨蛋」的朋友幫忙買1千元
    的海洛因讓伊施用，「鴨蛋」就與被告甲○○即「姐仔」聯
    絡後，帶伊去北投忠義路一處加油站與被告甲○○碰面，當
    時伊離被告甲○○約十幾公尺，有看清她的面容，在交易過
    程中伊有看到「鴨蛋」與被告甲○○用手在比，之後「鴨蛋
    」就拿足夠伊注射2次的海洛因給伊，「鴨蛋」也有跟伊說
    這些海洛因是被告甲○○交給他的；伊於96年7月15日上午
    、96年9月7日、96年11月1日三度在臺北市北投區○○○路4
    段354巷口為警查獲毒品案件，分別扣得海洛因1包、殘渣袋
    2 包，這三次之海洛因是伊向一位真實姓名年籍不詳、綽號
    「阿中」的朋友買的；伊所使用的行動電話門號為00000000
    00號，但有一段時間此行動電話是伊哥哥在使用；伊於96年
    7月4日有使用上開行動電話撥打「小潔」使用的0000000000
    號行動電話，向此位姐仔買海洛因，交易地點有時在淡水，
    有時在竹圍，有時在關渡，有時在北投溫泉路，但此位姐仔
    並不是被告甲○○，而是另一個人，只要是比伊年長的女生
    伊就稱呼為「姐仔」，卷附通訊監察譯文（按：見偵卷卷三
    第684頁）中只有96年7月20日、8月3日、8月6日的通話紀錄
    是伊與被告甲○○間之通話內容，（後改稱）卷附通訊監察
    譯文中所有通話紀錄均是伊聯絡被告甲○○購買海洛因之通
    話內容，0000000000號行動電話確為被告甲○○所使用，伊
    之所以會供詞反覆，是怕被告甲○○找伊麻煩，伊剛剛所稱
    「鴨蛋」帶伊去與被告甲○○交易毒品之事實在，「鴨蛋」
    約是在96年5、6月間帶伊去找被告甲○○，之後伊就固定向
    被告甲○○購買海洛因，每次交易金額500元至5000元不等
    ，伊會先撥打被告甲○○使用之行動電話與她聯絡，再過去
    她位於北投之住處，被告甲○○會從窗戶把海洛因交給伊，
    伊最後一次向被告甲○○購買海洛因是在96年11月伊被警方
    查獲前3、4天，地點亦是在被告甲○○位於北投之住處等語
    （見偵卷卷一第228至235頁），於原審審理中證稱：伊是經
    由朋友介紹認識被告甲○○，伊所使用的行動電話為000000
    0000號，卷附之通訊監察譯文於96年7月5日與「小潔」之通
    話即為伊與被告甲○○間購買海洛因之對話，（後改稱）當
    時伊撥打該電話，是一個女生接的，伊不能確定是否就是被
    告甲○○，後來交易毒品時對方是在窗戶內，伊在窗戶外面
    ，沒有看到對方的臉；伊於警詢中說施用海洛因是向「姐仔
    」購買，這個「姐仔」並不是指被告甲○○，而是另一個人
    ，只要是年齡比伊大的女生，伊都稱呼對方「姐仔」；伊第
    一次看到被告甲○○是在臺北市北投區○○○路，之後被告
    甲○○也曾經送毒品到忠義捷運站與伊交易，伊都是先叫被
    告甲○○幫伊調海洛因，並先把錢交給她，隔約10幾至20分
    鐘後她再拿海洛因給伊，伊沒有看過被告甲○○是向誰調海
    洛因，她把毒品交給伊的時候都是已經分裝好的一包；被告
    甲○○曾經跟伊表示過希望跟伊一起合買毒品，就是伊先出
    幾千元交給被告甲○○，伊再與被告甲○○一起去找藥頭，
    由被告甲○○拿錢給藥頭，拿回海洛因，但詳細的時間地點
    伊已不記得；伊於96年間3度經警查獲施用海洛因的案子中
    ，有些海洛因來源是跟被告甲○○買的，就是伊剛剛所稱被
    告甲○○拿到忠義捷運站與伊交易的那次，有些是跟另一個
    也是住在北投中央北路的「姐仔」買的，但因時間太久，與
    被告甲○○交易的究竟是三件案子中的哪一件伊已忘了，另
    一個「姐仔」會不定時以無來電顯示的電話與伊聯絡，伊也
    沒看過這個「姐仔」的本人，因交易毒品時都是對方在屋內
    ，伊在屋外，對方經由窗戶把海洛因交給伊，伊每次購買海
    洛因的價錢約1千至3千元，1千元的海洛因可以施用2次；（
    經提示警詢筆錄後）伊上述在忠義捷運站向被告甲○○購買
    之海洛因應該是96年9月7日經警查獲這次，但伊已忘了這次
    是買多少錢的海洛因，對伊於警詢中所稱之購買時間、地點
    沒有意見；伊於偵訊時因提藥而精神不集中，有打呵欠、流
    眼淚、流鼻涕、耳鳴、頭暈的情形，所以伊不清楚偵訊中所
    言是否正確，但偵訊中證人結文上「許慶安」的簽名確實是
    伊簽的，伊當時也未跟檢察官說伊在提藥，因伊只想趕快回
    去，怕說了檢察官會起訴伊，伊當時所稱有向一個矮小的「
    姐仔」買海洛因部分實在，但有關伊與鴨蛋去加油站跟被告
    甲○○買海洛因這部分不實在，伊確實有請鴨蛋幫忙買海洛
    因，他也有跟伊說他要打電話給被告甲○○，但伊不確定他
    後來是否確實打給被告甲○○，且後來交易時伊站的位置離
    他們很遠，無法確定對方就是被告甲○○，至於伊其他於偵
    訊所述均實在；（又改稱）偵訊中檢察官提示譯文給伊看時
    ，因伊頭腦不清楚，並沒有很認真在看譯文內容，只有隨便
    看一下，故偵訊中伊先稱其中3通是伊與被告甲○○之對話
    ，後稱全部都是伊與被告甲○○之對話等語不實在；伊無法
    確定通訊監察譯文顯示的「小潔」就是被告甲○○，伊所使
    用的0000000000號行動電話曾經借別人使用，不完全都在伊
    手上；伊曾經與被告甲○○合資購買海洛因，是在伊於96年
    3月份出監後，地點在承德路上往臺北車站方向還沒過百齡
    橋，接近文林北路處，當時伊在對面的公車站牌處等，沒有
    看到那個藥頭的臉，也不記得他的其餘身體特徵或使用的交
    通工具，只知道是男生，此次伊與被告甲○○各出3千元，
    伊在藥頭還沒來之前就先把錢交給被告甲○○，她就到對面
    去等藥頭，後來她回來後就當場將1包海洛因目測分成2包，
    交給伊其中1包，伊與被告甲○○湊錢合買海洛因的情形只
    有一次，其他都是伊就拿錢到捷運站交給被告甲○○，麻煩
    她幫伊調海洛因，被告甲○○隔15或20分鐘後就會拿到海洛
    因交給伊，但伊沒看到她是向誰拿海洛因；3千元海洛因的
    量可以施用5、6次；伊分別在96年7月15日、96年9月7日、
    96年11月1日為警查獲，採尿後都呈海洛因陽性反應，其中
    96年7月15日、96年11月1日都有扣得海洛因毒品及殘渣袋，
    這3次的海洛因都是跟「姐仔」買的，購買時間、地點如警
    詢、偵訊中所言，第一次是96年7月15日上午10時許在「姐
    仔」位於中央北路之住處買500元，第二次是96年9月4日下
    午4、5時許在忠義捷運站買1000元，第三次是96年11月1日
    前幾天在「姐仔」位於中央北路之住處，買的價錢不確定，
    但伊有向「姐仔」買過5000元的海洛因；不過因只是年紀比
    伊大的伊都稱呼為「姐仔」，故上開「姐仔」並不一定是指
    被告甲○○，伊於警詢中沒有提到合資的事，是因為警察只
    問伊是跟誰買的，沒有問伊有關合資的事；伊在北投區○○
    ○路除了被告甲○○以外，還有另1個「姐仔」，伊都撥打
    同一支電話，伊跟另一個「姐仔」並沒有合資過，都是直接
    向她購買海洛因，但交易時地、金額伊已不記得；卷附通訊
    監察譯文所示都是伊使用0000000000號行動電話撥打000000
    0000號行動電話向對方購買海洛因的通話內容，但伊不確定
    對方是否均為被告甲○○，且因交易的時候就是經由窗戶交
    易，伊到達就敲窗戶說伊到了，對方將窗戶開一個小縫，伊
    伸手把錢拿給對方，沒有看裡面，伊拿到毒品之後就趕快走
    了，沒看到對方的臉，不確定對方是否為被告甲○○；伊向
    被告甲○○及另一個「姐仔」購買海洛因的價錢從500元、1
    千元、5千元都有，但詳細時間已不記得；一開始在96年3月
    出監之前，那時候只有另一個「姐仔」，在伊出監隔一陣子
    之後又出現一個「姐仔」即被告甲○○，伊與這二個「姐仔
    」除了在她們北投中央北路住處、忠義捷運站交易海洛因外
    ，並沒有其他交易地點等語（見原審卷一第219至241頁），
    經核證人許慶安上開證言，就其分別於96年7月、9月、11月
    間經警查獲3案所施用及扣案海洛因來源，於初始偵訊中先
    稱係向「阿中」、非被告甲○○之另名「姐仔」所購買，後
    經檢察官多次提示監察譯文並再三詢問確認後，終稱均係向
    被告甲○○購買，且監察譯文均係其與被告甲○○之通話無
    訛，嗣於原審審理中又翻稱無法確定與其交易海洛因之人是
    否為被告甲○○云云，前後反覆不一，並曾於偵訊中表示怕
    被告甲○○找其麻煩，顯有為被告甲○○圖卸之情，且其於
    偵訊中陳稱其向另名「姐仔」購毒地點包含淡水、竹圍、捷
    運站等處，於原審審理中則稱僅曾在中央北路及捷運站交易
    ，亦有矛盾，且其雖稱曾與被告甲○○合資購買1次海洛因
    ，惟依其所述之時間、地點、參與人員均與其另稱向「姐仔
    」3度購買海洛因之情節不同，是縱其與被告甲○○間確有
    此次合資情事，亦顯與本案被告甲○○經起訴販賣海洛因予
    許慶安之3次犯行無涉；至許慶安雖稱其於偵訊中有提藥情
    形，精神不集中，故所言不實云云，惟經原審當庭勘驗偵訊
    2 片錄影光碟結果，其中一片光碟有損壞情事而無法播放，
    另一片光碟則僅有畫面而無聲音，從97年1月28日14時33分
    20 秒開始錄製，至97年1月28日15時14分12秒止，播放內容
    顯示許慶安站在應訊席，從14點33分50秒開始，嘴型開始動
    作，應在回答問題，之後以快轉方式播放，許慶安嘴型均有
    閉合動作，並無打哈欠、流鼻涕、流淚等肢體動作，且途中
    經法警提示文件，許慶安亦有配合觀看文件、嘴型閉合之行
    動，嗣於14時55分03秒，再經法警提示數張文件予許慶安，
    許慶安有逐頁翻看，並有點頭、抬頭向前方口型閉合之動作
    ，於14時55分55秒結束觀看文件，並有將數張文件整理好，
    放在桌上之動作。另在觀看整個光碟過程中，許慶安在回答
    時神態自然，或有露出笑容，或以手勢輔助等情，有原審勘
    驗筆錄在卷可稽（見原審卷二第3頁），顯見許慶安於應訊
    當時精神、身體狀況均無異常，亦有詳細翻看檢察官提示文
    件，是被告甲○○及其辯護人質以許慶安於偵訊中體能狀況
    不佳，且未細看監察譯文云云，亦屬無據。從而，證人許慶
    安嗣後翻稱其無法確定購毒對象是否為被告甲○○乙節，尚
    難遽信，參以證人許慶安雖稱有另一名住在中央北路之「姐
    仔」，惟亦稱此名姐仔與被告甲○○出現之分界點為96 年3
    月後之一段期間，核與證人陳秋蘭前揭證稱：一開始伊是與
    周金蘭接洽購毒事宜，從96年暑假開始就變成都與被告甲○
    ○接洽等語之時點大致相符，參以周金蘭自96 年6月20日即
    入監執行，至96年12月21日始執畢出監，業如前述，是許慶
    安前揭3度經警查獲所施用及扣案之海洛因來源，自無可能
    係向周金蘭購得，是許慶安嗣後翻異前詞，洵難置採；又許
    慶安前揭3度經警查獲後，經採集尿液檢體送驗結果，均呈
    海洛因代謝物嗎啡陽性反應，亦有驗尿報告3 紙附卷可稽，
    足徵許慶安於該3案前均確有施用海洛因之行為，堪認其海
    洛因來源均係向被告甲○○購得無疑。
  (四)至同案被告乙○○以證人身分於原審審理中雖具結證稱：伊
    於96年間與被告甲○○公證結婚，於97年辦桌宴客，在婚前
    4、5年即開始共同居住在臺北市北投區○○○路○段354 巷2
    弄6號1樓，周金蘭也常在該住處出入，但沒有住在一起，被
    告甲○○因而常與伊吵架，在96年那一年都不常回去住；伊
    有聽過陳秋蘭，但對許慶安沒有印象，陳秋蘭有時會來拜託
    伊說要跟伊一起買海洛因，伊有叫她不要來找伊，但有時人
    家拿毒品來給伊時，陳秋蘭有看到，就會說她也要分一部分
    ，她就直接跟藥頭買；96年間有時陳秋蘭會先把2、3千元送
    過來伊住處給伊，伊幫她向一個綽號「眼鏡」之藥頭購買海
    洛因後，就通知她過來拿，如果被告甲○○剛好在家，伊會
    叫被告甲○○幫伊把毒品轉交給陳秋蘭，甲○○轉交毒品時
    不會再跟陳秋蘭收錢，伊也沒有做抽頭的行為，這樣的情形
    有2、3次，有時陳秋蘭是直接到伊住處門口來拿海洛因，伊
    也是請被告甲○○轉交；伊於96年8月8日經警搜索查扣海洛
    因28包、塑膠杓管等物，都是伊所有供自己施用之物，伊與
    被告甲○○並沒有一起跟藥頭買毒品後再販賣出去等語（見
    原審卷二第17至19、23至25頁），惟查證人乙○○目前與被
    告甲○○仍有婚姻關係存續，經該2人均肯認無訛（見原審
    卷二第19頁、卷一第243頁），且證人乙○○經檢察官提示
    被告甲○○於偵訊中所述從96年4月開始固定居住中央北路
    地址等語後即稱：伊上開說被告甲○○96年間很少回家，可
    能是伊記錯了；伊在本案查獲之前就知道被告甲○○有在施
    用海洛因，96年9月間伊也有提供海洛因給被告甲○○施用
    ，伊也知道施用海洛因的罪比販賣海洛因的罪輕很多，但伊
    於警詢、偵訊中為了坦護被告甲○○，仍向警察、檢察官謊
    稱伊沒有看過被告甲○○施用毒品等語（見原審卷二第20至
    22頁），顯有迴護被告甲○○之情，已難執其首揭證詞遽為
    有利被告甲○○之認定，況證人乙○○嗣後復自承被告甲○
    ○於96年以前曾與伊同住，嗣周金蘭於96年年初住進來，被
    告甲○○就跟伊吵架並搬出去，到96年5、6月周金蘭入監後
    ，被告甲○○才又住進來，周金蘭與伊一起住時，並未幫伊
    跟藥頭或買家連絡；被告甲○○的綽號為「小潔」等語（見
    原審卷二第26、27頁），顯見被告甲○○自96年5、6月後即
    與被告乙○○同住在中央北路住處，是被告甲○○及其辯護
    人辯稱被告甲○○於案發期間並不住在中央北路住處，不可
    能販賣毒品予陳秋蘭、許慶安云云，亦屬無據。
  (五)至本件雖因被告甲○○否認犯行，無法究明其向不詳成年人
    士販入海洛因之成本價格，而無法確知其前揭販賣海洛因所
    得之實際利潤，然然販賣毒品因係違法行為，非可公然為之
    ，亦無公定價格，容易分裝並增減份量，而每次買賣之價量
    ，可能隨時依雙方關係深淺、資力、需求量及對行情之認知
    、來源是否充裕、查緝是否嚴緊、購買者被查獲時供述購買
    對象之可能風險之評估等，而異其標準，非可一概而論，從
    而販賣之利得，除行為人就販賣之價量俱臻明確供述外，委
    難察得實情，然販賣之人從價差或量差中牟利之方式雖異，
    其意圖營利之販賣行為則同一，復衡以近年來毒品之濫用，
    危害國民健康與社會安定日益嚴重，治安機關對於販賣毒品
    之犯罪行為，無不嚴加查緝，已使毒品不易取得且物稀價昂
    ，衡情販毒者豈有甘冒被取締移送法辦判處重刑之危險而以
    原價轉讓毒品之理，是其販入之價格必較其出售之價格為低
    ，而有從中賺取買賣價差牟利之意圖及事實，應屬合理認定
    （最高法院98年度台上字第1424號判決意旨參照），從而衡
    諸常情，若非有利可圖，被告甲○○當可將海洛因留予自行
    施用，尚無理由甘冒遭查緝之風險，販賣海洛因予陳秋蘭、
    許慶安，堪認被告甲○○確係基於營利之意圖而為上開犯行
    甚明。
  (六)綜上，事證明確，被告甲○○確如附表所示販賣海洛因予陳
    秋蘭、許慶安合計4 次之犯行均堪認定，其辯解洵不足採。
  (七)被告甲○○之辯護人聲請傳喚證人陳秋蘭、許慶安、乙○○
    到庭作證，然證人陳秋蘭、許慶安、乙○○三人均於原審經
    法官合法訊問，並接受被告甲○○及其辯護人之詰問，渠等
    陳述明確，已如上述，辯護人聲請再次訊問，核無必要，附
    此敘明。
四、被告乙○○行為後，於98年5月20日修正公布之毒品危害防
    制條例，業已於同年11月20日施行，毒品危害防制條例第8
    條第1項雖未修正，然同條例第17條增設第2項之規定：「
    犯第4條至第8條之罪於偵查及審判中均自白者，減輕其刑。
    」，被告乙○○於偵查中雖未自白轉讓第一級毒品海洛因予
    李俊諭之犯行，然因當時毒品危害防制條例尚未修正公布，
    被告乙○○自無從得悉該條自白犯罪得減輕其刑之規定，嗣
    其於原審98年2月18日準備程序即已自白曾轉讓海洛因予李
    俊諭之犯行（見原審卷一第106頁），於本院訊問時亦為相
    同之陳述（見本院卷第175頁反面），本院審酌修正後毒品
    危害防制條例第17條第2項規定之立法目的在鼓勵被告自白
    犯罪，避免浪費司法資源，被告乙○○於該條例修正前雖未
    自白犯罪，但其於法院審理時已自白犯行不諱，應從寬解釋
    ，認應適用修正後毒品危害防制條例第17條第2項之規定，
    對被告乙○○較為有利。
五、被告甲○○行為後，於98年5月20日修正公布之毒品危害防
    制條例，業已於同年11月20日施行，修正前毒品危害防制條
    例第4條第1項規定：「製造、運輸、販賣第一級毒品者，處
    死刑或無期徒刑，處無期徒刑者，得併科新臺幣一千萬元以
    下罰金。」，而修正為：「製造、運輸、販賣第一級毒品者
    ，處死刑或無期徒刑，處無期徒刑者，得併科新臺幣二千萬
    元以下罰金。」，同條例第17條第2項雖修正為：「犯第4條
    至第8條之罪於偵查中及審判中均自白者，減輕其刑。」，
    然被告甲○○並未自白犯罪，故無該條項之適用，是比較同
    條例第4條第1項新舊法條以原舊法律較有利於行為人者，依
    法自應適用最有利於行為人之法律即修正前毒品危害防制條
    例第4條第1項規定論處。
六、核被告乙○○所為，係犯毒品危害防制條例第8條第1項轉讓
    第一級毒品罪。被告甲○○所為，係犯毒品危害防制條例第
    4條第1項販賣第一級毒品罪。被告2人持有第一級毒品海洛
    因之低度行為，分別為嗣後轉讓或販賣之高度行為所吸收，
    均不另論罪。被告甲○○所犯4次販賣海洛因犯行間，均犯
    意各別，行為互殊，各應分論併罰。又按被告乙○○轉讓予
    李俊諭之海洛因數量不詳，依罪疑惟輕原則，應認其數量未
    超過行政院於93年1月7日所發布「轉讓持有毒品加重其刑之
    數量標準」第2條第1項規定之淨重5公克以上，爰不依毒品
    危害防制條例第8條第6項規定加重其刑。另按刑法第59條規
    定犯罪之情狀可憫恕者，得酌量減輕其刑，其所謂「犯罪之
    情狀」，與同法第57條規定科刑時應審酌之一切情狀，並非
    有截然不同之領域，於裁判上酌減其刑時，應就犯罪一切情
    狀（包括第57條所列舉之10款事項），予以全盤考量，審酌
    其犯罪有無可憫恕之事由（即有無特殊之原因與環境，在客
    觀上足以引起一般同情，以及宣告法定低度刑，是否猶嫌過
    重等等），以為判斷。而就販賣毒品案件中，同為販賣毒品
    之人，其原因動機不一，犯罪情節未必盡同，或有大盤毒梟
    者，亦有中、小盤之分，甚或僅止於吸毒者友儕間為求互通
    有無之有償轉讓者亦有之，其販賣行為所造成危害社會之程
    度自屬有異，於此情形，倘依其情狀處以適當徒刑，即足以
    懲儆，並可達防衛社會之目的者，自非不可依客觀之犯行與
    主觀之惡性二者加以考量其情狀，是否有可憫恕之處，適用
    刑法第59條之規定酌量減輕其刑，期使個案裁判之量刑，能
    斟酌至當，符合比例原則（最高法院95年度台上字第6157號
    判決意旨參照）。查本件被告甲○○意圖營利販賣海洛因予
    他人等犯行，固戕害他人身心應受非難，惟其於本案販賣毒
    品之次數非多，已賣出及意圖販賣而持有之毒品數量均非極
    鉅，且被告甲○○之不法所得合計亦僅9,500元，復未及廣
    泛流入市面，危害程度尚非甚廣，與大量散播毒品之大盤、
    中盤毒販相較，其間顯然有別，衡情自屬情輕法重，其犯罪
    情狀不無可憫恕之處，本院認為縱分別處以毒品危害防制條
    例第4條第1項之法定最低刑度無期徒刑，猶嫌過重，爰就被
    告甲○○上開各次販賣第一級毒品部分之犯行均依刑法第59
    條之規定，酌予減輕其刑。
七、原審以被告甲○○販賣第一級毒品犯行，事證明確，適用修
    正前毒品危害防制條例第4條第1項、第18條第1項前段、第
    19條第1項，刑法第11條、第59條、第51條第5款規定，並審
    酌被告甲○○亦販賣第一級毒品予他人，有違國家立法防制
    毒品危害，以維護國民身心健康及社會秩序之公益目的，且
    於犯後否認販賣部分犯行之態度，暨其智識程度、犯罪手段
    、販賣次數等一切情狀，分別量處如附表所示之刑，並定其
    應執行刑有期徒刑18年，並說明被告甲○○販賣海洛因所得
    合計9,500元，屬販賣第一級毒品所得之財物，應依毒品危
    害防制條例第19條第1項宣告沒收，如全部或一部不能沒收
    時，以其財產抵償之。另說明被告甲○○用以聯絡前揭販毒
    事宜所使用門號0000000000號行動電話及SIM卡並未扣案，
    且其申辦人為黃雅慧，有通聯調閱查詢單1紙在卷可稽（見
    偵卷三第712頁），本案亦無證據證明黃雅慧亦知悉本案而
    屬共犯，依照上開說明，自不得對該行動電話及SIM卡併為
    沒收之諭知，經核並無不合，量刑亦稱妥適，被告甲○○仍
    執陳詞否認犯罪，提起上訴，為無理由。檢察官以原審適用
    刑法第59條酌減不當，提起上訴，亦無理由，均應予駁回。
    原判決雖未及為毒品危害防制條例第4條第1項新舊法之比較
    ，然適用結果並無不同，仍應予以維持，附此敘明。
八、原審就被告乙○○轉讓第一級毒品部分，因予論科，固非無
    見。然查：(一)毒品危害防制條例第8條第1項法定本刑為1年
    以上7年以下有期徒刑，得併科100萬元以下罰金，然原判決
    僅就被告乙○○另涉販賣第一級毒品部分適用刑法第59條規
    定酌減其刑，就其所犯非法轉讓第一級毒品罪部分，則未減
    輕（詳原判決第19頁第13至15行），惟竟就被告乙○○轉讓
    第一級毒品部分量處有期徒刑7月，自有違誤；(二)被告乙○
    ○行為後，毒品危害防制條例第17條第2項業已修正，被告
    乙○○於審判中自白犯罪，得依該修正後第17條第2項規定
    減輕其刑，已如上述，原判決未及適用該條規定減輕其刑，
    亦有未當，被告乙○○就此部分上訴請求從輕量刑，雖無理
    由，然原判決既有上開可議，仍屬無可維持，應由本院予以
    撤銷改判。爰審酌被告乙○○前有犯罪紀錄，品性不佳，明
    知第一級毒品海洛因為違禁品，不得非法持有、轉讓，竟轉
    讓海洛因予李俊諭施用，不但助長毒品擴散，且有害國民身
    心健康，惡性非輕，惟其於犯罪後已坦承犯行不諱，態度尚
    稱良好等一切情狀，量處有期徒刑7月示懲。至被告乙○○
    於96年8月8日經警查扣之第一級毒品海洛因28包（合計驗餘
    淨重1.79公克）雖係違禁品，但乙○○辯稱係供其自己施用
    ，並無證據證明與其所犯轉讓第一級毒品罪有關，且亦無證
    據證明係供販賣所用之物（詳後述），扣案之空分裝袋180
    個、塑膠杓管2支、海洛因殘渣袋3個、注射針筒1支等物，
    屬被告乙○○所有供日常生活及另案施用毒品犯行所用之物
    ，據其供明在卷（見原審卷第95頁審理筆錄），均與本案被
    告乙○○轉讓第一級毒品之犯行無關，爰均不予宣告沒收。
貳、撤銷改判無罪部分：
一、公訴意旨略以：被告乙○○於91年間受有槍傷，致脊椎神經
    受傷，需注射大量海洛因止痛，為籌措購買海洛因所需金錢
    ，竟基於販賣海洛因以牟利之意圖，於96年7月間某日，在
    其位於臺北市北投區○○○路○段354巷2弄6號1樓住處，以
    500元代價，販賣數量不詳之少量海洛因予李俊諭1次，經李
    俊諭當場將海洛因置於自行攜帶之注射針筒內以注射靜脈血
    管之方式施用完畢，因認被告乙○○所為涉犯毒品危害防制
    條例第4條第1項罪嫌。
二、按犯罪事實應依證據認定之，無證據不得認定其犯罪事實；
    不能證明被告犯罪者，應諭知無罪之判決，刑事訴訟法第15
    4條第2項、第301條第1項分別定有明文。又事實之認定應憑
    證據，如不能發現相當證據或證據不足以證明者，自不能以
    推測或擬制之方法，以為裁判之基礎；而認定犯罪事實所憑
    之證據，雖不以直接證據為限，間接證據亦包括在內，然無
    論直接或間接證據，其為訴訟上之證明，須於通常一般之人
    均不致於有所懷疑，而得確信其為真實之程度者，始得據之
    為有罪之認定，倘其證明尚未達到此一程度，而有合理性懷
    疑之存在時，即無從為有罪之認定，此有最高法院40年台上
    字第86號判例、76年台上字第4986號判例意旨可資參照。又
    犯施用毒品之罪，供出毒品來源，因而破獲者，得減輕其刑
    ，毒品危害防制條例第17條定有明文。施用毒品者之該項供
    述，固非絕無證據能力，但為防範其作利己損人之不實供述
    ，自須擔保該項供述之真實性，始得作為判斷之依據。故事
    實審法院必須調查其他證據，以資審認，必至因其他證據證
    明力之佐證，已可確信該項供述為真實而無合理之懷疑時，
    始得據為對他人不利之認定，亦有最高法院89年度台上字第
    4173號、96年度台上字第1029號判決意旨足資參照。
三、公訴人認被告乙○○涉有此部分販賣第一級毒品海洛因罪嫌
    ，無非係以證人李俊諭之證述及被告乙○○持有第一級毒品
    海洛因28包（驗餘淨重1.79公克）、空分裝袋180個、塑膠
    杓管2支、海洛因殘渣袋3個、注射針筒1支為警查獲，為其
    主要論罪論據。訊據被告乙○○堅決否認涉有此部分之犯行
    ，辯稱：扣案第一級毒品海洛因28包（驗餘淨重1.79公克）
    、空分裝袋180個、塑膠杓管2支、海洛因殘渣袋3個、注射
    針筒1支係伊供自己施用第一級毒品海洛因所用之物，並未
    販賣海洛因予李俊諭等語。經查：
  (一)證人李俊諭於96年12月24日偵查中雖具結證稱：伊是於1年
    多前因幫被告乙○○搬家而認識被告乙○○，聽人說被告乙
    ○○有在販賣海洛因，伊曾經於96年8月7日前3週之某日，
    自己攜帶注射針筒前往被告乙○○之住處，交給被告乙○○
    500元向他購買海洛因，被告乙○○就將海洛因放入針筒內
    讓伊注射等語（見偵卷卷一第159、160頁），惟於原審審理
    時先是證稱：伊是於91、92年間因幫被告乙○○搬家而認識
    他，伊不曾用錢向被告乙○○買過海洛因，伊已忘記為何在
    偵訊時會說曾於96年8月7日前3週之某日以500元向乙○○買
    海洛因，但該份偵訊筆錄受詢問人確為伊本人，且筆錄末受
    詢問人欄及證人結文上「李俊諭」之簽名、指印確為伊所親
    簽、捺印，檢察官在伊具結前也有跟伊解釋過偽證之罪責等
    語，後又改稱：伊確實有跟檢察官說伊有向乙○○購買毒品
    ，伊於偵查中有依照所知陳述，並沒有編造故事；伊向被告
    乙○○買海洛因當天是伊直接帶注射針筒，在約中午時過去
    被告乙○○位於臺北市北投區之住處按門鈴，他在家，伊並
    未先以電話連絡被告乙○○，伊就把500元拿給被告乙○○
    ，被告乙○○就放一點點的海洛因在伊的針筒內，伊在現場
    注射血管施用完畢後就走了等語（見原審卷二第7至14頁）
    ，核其前後所言，互核不符，已非無瑕。而李俊諭於96年8
    月8日經警查獲並採集尿液檢體送驗結果，雖呈海洛因代謝
    物嗎啡陽性反應，有臺北縣政府警察局板橋分局偵辦毒品案
    件尿液代碼表、台灣檢驗科技股份有限公司96年8月29日濫
    用藥物尿液檢驗報告各1份在卷可稽（見96年度毒字第2256
    號偵卷第8、9頁），然被告乙○○自承於96年8月7日曾無償
    轉讓海洛因供李俊諭施用，已如上述，而本件依李俊諭所證
    其向被告乙○○購買毒品之時間為96年8月7日前3週某日，
    是尚難以李俊諭之尿液經檢驗結果，有嗎啡之陽性反應，即
    認李俊諭確有向被告乙○○購買第一級毒品海洛因無訛。
  (二)被告乙○○經警查扣之28包檢體，經送法務部調查局鑑定後
    ，確均檢出含第一級毒品海洛因成分，合計淨重1.79公克，
    純度21.96%，純質淨重0.39公克之事實，有該局96年9月1日
    調科壹字第09623064430號鑑定書1份附卷可稽（見偵卷卷一
    第81頁），然被告乙○○辯稱：該海洛因均係供其自身施用
    等語，而被告乙○○經警採尿送驗結果，確含鴉片類陽性反
    應，有台灣檢驗科技股份有限公司96年8月22日濫用藥物尿
    液檢驗報告書1紙可憑（見偵查卷一第97頁），而被告乙○
    ○除持有上開毒品外，尚持有海洛因殘渣袋3個、注射針筒1
    支等施用毒品之器具，其所辯扣案之毒品係供自己施用，即
    非無據。是本件除李俊諭先後不一，顯有瑕疵之證述外，查
    無其他足以證明被告乙○○確有非法販賣毒品海洛因予李俊
    諭之證據，揆諸上揭說明，依法自應就被告乙○○被訴販賣
    第一級毒品部分，為無罪之諭知。
  (三)原審就此部分，誤為被告乙○○有罪之判決，顯有未洽，檢
    察官上訴指摘原判決就此部分適用刑法第59條規定酌減不當
    ，為無理由，被告乙○○上訴指摘原判決此部分不當，為有
    理由，應由本院將原判決此部分撤銷改判，為被告乙○○無
    罪之判決。
、被告乙○○、甲○○經合法傳喚，均無正當理由不到庭，爰
    不待其陳述，逕行判決。
據上論斷，應依刑事訴訟法第368條、第369條第1項前段、第364
條、第371條、第299條第1項前段、第301條第1項，毒品危害防
制條例第8條第1項、第17條第2項，判決如主文。
本案經檢察官陳玉珍到庭執行職務。
中    華    民    國    99    年    5     月    25    日
                  刑事第二十一庭審判長法  官 蔡聰明
                                      法  官 趙文卿
                                      法  官 許永煌
以上正本證明與原本無異。
如不服本判決，應於收受送達後10日內向本院提出上訴書狀，其
未敘述上訴之理由者並得於提起上訴後10日內向本院補提理由書
（均須按他造當事人之人數附繕本）「切勿逕送上級法院」。
                                      書記官 江采廷
中    華    民    國    99    年    5     月    26    日
附表：
  ┌─┬────┬────┬───┬───┬────┬────────┐
  │編│        │        │      │價  格│海洛因之│                │
  │  │ 時  間 │ 地  點 │買受人│（新臺│數量    │論罪科刑        │
  │號│        │        │      │幣）  │        │                │
  ├─┼────┼────┼───┼───┼────┼────────┤
  │1 │96年7 月│被告王淑│陳秋蘭│3,000 │不詳    │甲○○販賣第一級│
  │  │4 日    │楓位於臺│      │元    │        │毒品，處有期徒刑│
  │  │        │北市北投│      │      │        │15年2月，新台幣 │
  │  │        │區中央北│      │      │        │3000 元沒收，如 │
  │  │        │路4 段35│      │      │        │全部或一部不能沒│
  │  │        │4 巷2弄 │      │      │        │收時，以其財產抵│
  │  │        │6 號1樓 │      │      │        │償之。          │
  │  │        │之住處  │      │      │        │                │
  ├─┼────┼────┼───┼───┼────┼────────┤
  │2 │96年7 月│同上被告│      │500元 │不詳    │甲○○販賣第一級│
  │  │15日上午│甲○○之│      │      │        │毒品，處有期徒刑│
  │  │10時許  │住處    │      │      │        │15年2月，新台幣 │
  │  │        │        │      │      │        │500 元沒收，如全│
  │  │        │        │      │      │        │部或一部不能沒收│
  │  │        │        │      │      │        │時，以其財產抵償│
  │  │        │        │      │      │        │之。            │
  ├─┼────┼────┤      ├───┼────┼────────┤
  │  │        │        │      │      │        │甲○○販賣第一級│
  │  │96年9 月│忠義捷運│      │      │        │毒品，處有期徒刑│
  │3 │4 日下午│站      │許慶安│1,000 │不詳    │15年2月，新台幣 │
  │  │4 、5 時│        │      │元    │        │1000 元沒收，如 │
  │  │許      │        │      │      │        │全部或一部不能沒│
  │  │        │        │      │      │        │收時，以其財產抵│
  │  │        │        │      │      │        │償之。          │
  ├─┼────┼────┤      ├───┼────┼────────┤
  │4 │96年11月│同上被告│      │5,000 │不詳    │甲○○販賣第一級│
  │  │1 日前數│甲○○之│      │元    │        │毒品，處有期徒刑│
  │  │日      │住處    │      │      │        │15年2月，新台幣 │
  │  │        │        │      │      │        │5000 元沒收，如 │
  │  │        │        │      │      │        │全部或一部不能沒│
  │  │        │        │      │      │        │收時，以其財產抵│
  │  │        │        │      │      │        │償之。          │
  └─┴────┴────┴───┴───┴────┴────────┘
附錄論罪法條：
毒品危害防制條例第4條
製造、運輸、販賣第一級毒品者，處死刑或無期徒刑；處無期徒
刑者，得併科新臺幣 1 千萬元以下罰金。
製造、運輸、販賣第二級毒品者，處無期徒刑或 7 年以上有期
徒刑，得併科新臺幣 7 百萬元以下罰金。
製造、運輸、販賣第三級毒品者，處 5 年以上有期徒刑，得併
科新臺幣5 百萬元以下罰金。製造、運輸、販賣第四級毒品者，
處3 年以上10年以下有期徒刑，得併科新臺幣3 百萬元以下罰金
。
製造、運輸、販賣專供製造或施用毒品之器具者，處 1 年以上
7 年以下有期徒刑，得併科新臺幣 1 百萬元以下罰金。
前五項之未遂犯罰之。
毒品危害防制條例第8條
轉讓第一級毒品者，處 1 年以上 7 年以下有期徒刑，得併科
新臺幣 1 百萬元以下罰金。
轉讓第二級毒品者，處 6 月以上 5 年以下有期徒刑，得併科
新臺幣 70 萬元以下罰金。
轉讓第三級毒品者，處 3 年以下有期徒刑，得併科新臺幣 30
萬元以下罰金。
轉讓第四級毒品者，處 1 年以下有期徒刑，得併科新臺幣 10
萬元以下罰金。
前四項之未遂犯罰之。
轉讓毒品達一定數量者，加重其刑至二分之一，其標準由行政
院定之。

司法院資訊處製作；財團法人民間司法改革基金會備份。
